最　高　行　政　法　院　判　決
　　　　　　　　　　　　　　　　　　 96年度判字第01239號
再 審原 告　甲○○○
　　　　　　乙○○
　　　　　　丙○○
　　　　　　丁○○
　　　　　　戊○○
　　　　　　己○○
　　　　　　庚○○
再 審被 告　財政部臺灣省北區國稅局
代　表　人　辛○○
上列當事人間因遺產稅事件，再審原告對於中華民國94年2月24
日本院94年度判字第257號判決，提起再審之訴，本院判決如下
：
　　主  文
再審之訴駁回。
再審訴訟費用由再審原告負擔。
　　理  由
一、本件再審原告起訴意旨略謂：（一）行政處分之補正，僅限
    於可補正之程序瑕疵，行政程序法第114條定有明文。今原
    審確定判決稱可由再審原告是否有恢復農用之行為而治癒，
    亦即認系爭違法之行政處分可由再審原告之行為而補正或治
    癒，依此，應屬違反行政程序法第114條之認定，實有適用
    法規錯誤之處。（二）本案必須探討之情形為繼承發生時，
    是否為農業使用，而非轉換時，是否為農業使用。蓋如繼承
    時為農業使用，而其後非農業使用，仍屬違反管制5年應限
    期改善之問題，而非不能免繳之問題。本案系爭土地於繼承
    發生時之事實狀態，確為農業使用。然原確定判決竟以轉換
    時非農業使用，而逕認定繼承時即不符合「土地需仍作農業
    使用」之要件，顯有有適用法規之錯誤。（三）再審被告在
    未依任何法定程序下（如撤銷原行政處分、轉換為系爭土地
    無免繳遺產稅之適用，應追繳遺產稅之行政處分），即自行
    否定行政處分之效力，而原確定判決對此違法行政處分效力
    之行為，竟忽略未予說明，就此部分，自有違誤。（四）本
    案關於坐落臺北縣洲子段洲子小段218-11地號部分，再審原
    告並未有任何詐欺、脅迫或賄賂方法使行政機關作成行政處
    分，或有其他不法之情事，自應有信賴保護原則之適用，然
    原確定判決竟認本案無信賴保護原則之適用，自有適用法規
    顯有錯誤之違誤。（五）坐落臺北縣洲子段洲子小段218-11
    地號非洪水平原管制區，自不受水利法及淡水河平原管制辦
    法之拘束。詎料，原確定判決竟認該地號土地違反水利法第
    65條及淡水河平原管制辦法而為「非農地」，此實屬認定事
    實未依證據之違法。（六）系爭土地於繼承時確屬農業用地
    ，且為農業使用，自應有遺產及贈與稅法第17條第1項第6款
    免繳遺產稅之適用，原確定判決未予適用，自有適用法規顯
    有錯誤之違誤等語。
二、本件原確定判決以：本院核原審判決關於撤銷訴願決定及原
    處分關於臺北縣五股鄉○○段洲子小段218-11地號補徵遺產
    稅部分，經查上開土地之細部計畫於民國73年7月7日公布實
    施，上開土地之使用分區為「乙種工業區」，且因建有鐵皮
    屋違反水利法第65條及淡水河平原管制辦法第4條規定於繼
    承時「已非農地」，原處分自無違反信賴保護原則及不利益
    禁止轉換處分規定之情事，原審判決未見及此，逕將原處分
    及訴願決定此部分予以撤銷，難謂無判決不適用法規或適用
    不當及不備理由或理由矛盾之違背法令，再審被告上訴意旨
    據以指摘原判決此部分違背法令，求為廢棄改判，尚非無據
    。因此部分事實業已確定，爰依該已確定之事實將原判決廢
    棄，並駁回再審原告甲○○○等7人在第一審之訴，以臻適
    法。至關於「其餘之訴駁回」部分，再審原告甲○○○等7
    人上訴意旨仍執陳詞指摘原判決有不適用法規或適用不當及
    不備理由及理由矛盾之違背法令，聲明廢棄改判。惟查系爭
    土地於繼承開始時既「已非農地」，如前所述，且始終蓋有
    鐵皮屋，供砂石場使用，仍非供農業使用，業據原審判決論
    明，則難謂有不適用法規或適用不當及不備理由或理由矛盾
    之違背法令之情形。再審原告上訴意旨無非持其主觀法律見
    解之歧異，斤斤指摘，核無足取。從而本件再審原告甲○○
    ○等7人之上訴意旨為無理由，此部分上訴應予駁回。
三、本院查：行政訴訟法第273條第1項第1款規定：「有左列各
    款情形之一者，得以再審之訴對於確定終局判決聲明不服。
    但當事人已依上訴主張其事由或知其事由而不為主張者，不
    在此限：1.適用法規顯有錯誤者。．．．」所謂適用法規顯
    有錯誤，係指原判決所適用之法規與該案應適用之現行法規
    相違背，或與解釋、判例有所牴觸者而言。至於法律上見解
    之歧異，再審原告對之縱有爭執，要難謂為適用法規錯誤，
    自不得據為再審理由。本件原確定判決以原審判決關於「其
    餘之訴駁回」部分，認再審原告在原審前訴訟程序之主張如
    何不足採，以及原處分認事用法，並無違誤，均已為論斷，
    另關於撤銷臺北縣五股鄉○○段洲子小段218-11地號補徵遺
    產稅部分，亦依職權自行判決，尚無再審原告所指判決不適
    用法規或適用不當之違法；又原確定判決核其所適用之法規
    ，並無與該案應適用之現行法規相違背，或與解釋判例有所
    牴觸之情形，自無適用法規顯有錯誤之再審事由。本件再審
    原告起起論旨，所指行政訴訟法第114條規定，係屬違反程
    式或方式規定之行政處分，得予補正之問題，與本件再審被
    告依同法第116條規定，將違法行政處分轉換為其他處分無
    涉。另行政處分之瑕疵非屬補正或更正範圍，如因受法定期
    間之限制，又不得採取自行變更或重新為處分之方式處理時
    ，即得以轉換之方式處理，以轉換後之行政處分，自始取代
    原有之違法行政處分，將違法之行政處分轉變為合法之行政
    處分，業據原判決論述綦詳，再審原告仍爭執原判決未說明
    原違法行政處分之效力，尚非可採。又主張信賴保護原則時
    須以國家行為為對象，亦即必須先有國家行為存在，始有形
    成人民信賴之可能，故信賴之基礎可說是信賴保護原則之前
    提要件。本件系爭坐落臺北縣五股鄉○○段洲子小段218-11
    地號之土地使用分區為「乙種工業區」，且其上蓋有鐵皮屋
    ，於再審原告繼承時既「已非農地」，而無免徵遺產稅之適
    用，再審原告自無信賴免徵遺產稅之基礎，而得主張信賴保
    護原則。其他再審事由，復僅就系爭土地是否確供農作使用
    之事實再事爭執，依前揭說明，要難謂原判決適用法規顯有
    錯誤，本件再審為無理由，應予駁回。
四、據上論結，本件再審之訴為無理由，爰依行政訴訟法第278
    條第2項、第98條第3項前段、第104條、民事訴訟法第85條
    第1項前段，判決如主文。
中　　華　　民　　國　　96　　年　　7　　 月　　19　　日
                  第四庭審判長法  官　鍾　耀　光
                              法  官  黃　本　仁
                              法  官  姜　仁　脩
                              法  官　王　德　麟
                              法  官　吳　慧　娟
以  上  正  本  證  明  與  原  本  無  異
中　　華　　民　　國　　96　　年　　7　　 月　　20　　日
　　　　　　　　　　　　　　　書記官　王　史　民
